【裁判字號】    97,消債更,940
【裁判日期】    971006
【裁判案由】    聲請更生程序
【裁判全文】
臺灣高雄地方法院民事裁定           97年度消債更字第940號
聲  請  人
即  債務人  甲○○
上列當事人因消費者債務清理事件聲請更生，本院裁定如下：
    主  文
聲請人即債務人甲○○自中華民國九十七年十月六日下午五時起
開始更生程序。
命司法事務官進行本件更生程序。
    理  由
一、聲請意旨略以：聲請人即債務人甲○○積欠台新國際商業銀
    行股份有限公司（下稱台新銀行）等債權人共計新臺幣（下
    同）1,961,904 元，因繳款困難而於民國95年12月12日，依
    金融主管機關協調成立之中華民國銀行公會會員辦理消費金
    融案件無擔保債務協商機制與台新銀行等債權人達成協議，
    同意自95年12月起，分120 期，利率3.88% 之方式償還，聲
    請人每月應償還金額為19,752元。因聲請人任職於安進捲門
    股份有限公司之月薪僅26,000元左右，每月除須支出聲請人
    必要之生活費用約14,091元外，尚須扶養領有殘障手冊之父
    親林欽涼及領有重大傷病卡之母親林楊仙女，每月費用約8,
    000 元，每月合計開銷約22,091元，實不足以負擔上開協商
    條件應納之19,752元，並因而向親友借款，但此非常久之計
    ，不得已始於96年9 月毀諾，是聲請人未依前開還款協議繼
    續履行，乃不可歸責於聲請人之事由所致，爰聲請准予裁定
    更生等語。
二、按債務人不能清償債務或有不能清償之虞，且無擔保或無優
    先權之債務總額未逾1,200 萬元者，於法院裁定開始清算程
    序或宣告破產前，得向法院聲請更生，消費者債務清理條例
    第3 條、第42條第1 項定有明文。另債務人與金融機構協商
    成立者，不得聲請更生或清算，但因不可歸責於己之事由，
    致履行顯有重大困難者，不在此限；本條例施行前，債務人
    依金融主管機關協調成立之中華民國銀行公會會員辦理消費
    金融案件無擔保債務協商機制與金融機構成立之協商，準用
    前項之規定，亦為消費者債務清理條例第151 條第5 項、第
    6 項所明文規定。
三、經查：
  (一)聲請人因積欠台新銀行等債權人共計1,961,904 元，聲請人
    並曾於95年12月間，依金融主管機關協調成立之中華民國銀
    行公會會員辦理消費金融案件無擔保債務協商機制與債權人
    達成協議，同意自95年12月起，分120 期，利率3.88 %之方
    式償還，聲請人每月應償還金額為19,752元，而聲請人現已
    毀諾未依協議繼續履行分期償還等節，為聲請人所自承（見
    本院卷第5 頁），並有債權人清冊、協議書、無擔保債務還
    款計劃各1 份在卷可稽（見本院卷第13至16頁、第27頁、第
    28至29頁）。聲請人除工作收入外，並無其他財產，此有聲
    請人95年至96年度綜合所得稅各類所得資料清單及財產歸屬
    資料清單共3 紙附卷可參（見本院卷第20至22頁），是聲請
    人並無財產可供清償聲請人現有之債務，符合消費者債務清
    理條例第3 條所定聲請更生之要件。
  (二)另聲請人與其父母林欽涼、林楊仙女之戶籍均設臺灣省高雄
    縣鳳山市○○路163 號，林欽涼、林楊仙女均無任何財產及
    工作收入，而聲請人現任職於安進捲門股份有限公司，而聲
    請人於96年度之工作收入共計359,802 元，換算每月平均收
    入則為29,984元（計算式：359,802 元÷12個月＝29,983.5
    元，四捨五入），此有戶籍謄本、林欽涼及林楊仙女之財產
    查詢清單、95及96年度綜稅所得資料查詢單、聲請人96年度
    綜合所得稅各類所得資料清單各1 份在卷可佐（見本院卷第
    95頁、第85至90頁、第17頁、第12至15頁）。另就聲請人父
    母林欽涼、林楊仙女，依法應負扶養義務者除聲請人外，尚
    有其弟林永富、林永松、其妹林淑娟等3 人，有家族系統表
    1 件可佐（詳卷第77頁），而以內政部社會司97年度台灣省
    每人每月之最低生活標準9,829 元計算，聲請人每月應負擔
    之扶養費為4,915 元（計算式：【9,829 元×2 人】÷4人
    ＝4,914.5 元，四捨五入），另依上開標準應認聲請人每月
    最低生活費亦為9,829 元，可知聲請人每月最低之必要生活
    費用及扶養費用應為14,744元（計算式：9,829 元＋4,915
    元＝14,744元）。是以，聲請人96年度每月平均收入29,984
    元扣除原協商金額19,752元，僅餘10,232元（計算式：29,9
    84元－19,752元＝10,232元），顯不足以支應聲請人每月最
    低之必要生活費用及扶養費用，則聲請人未能依還款協議履
    行，自難歸責於聲請人。否則，強令聲請人繼續依協議還款
    ，勢必排擠聲請人每月所需之生活必要支出，並惡化聲請人
    之經濟狀況至絕境，自有違消費者債務清理條例之立法目的
    ，本院因而認聲請人可不受前開還款協議之拘束，而得向本
    院聲請更生。
四、次按，「法院開始更生程序之裁定，應載明其年、月、日、
    時，並即時發生效力」、「法院裁定開始更生或清算程序後
    ，得命司法事務官進行更生或清算程序，必要時得選任律師
    、會計師或其他適當之自然人或法人一人為監督人或管理人
    」，消費者債務清理條例第45條第1 項、第16條第1 項分別
    定有明文。查，聲請人積欠上開無擔保債務，未達1,200 萬
    元，而以聲請人之微薄收入及無任何資產之情況，顯無法清
    償債務，已如前述，此外，查無聲請人有消費者債務清理條
    例第46條各款所定駁回更生聲請之事由存在，此有臺灣高等
    法院被告前案紀錄表1 份在卷可查（見本院卷第72頁）。是
    聲請人聲請更生，即屬有據，應予准許，並依上開規定命司
    法事務官進行本件更生程式。
五、依消費者債務清理條例第11條第1 項、第45條第1 項、第16
    條第1 項，裁定如主文。
中    華    民    國    97    年    10    月    6     日
                  民事第六庭  法  官  李育信
上為正本係照原本作成。
本件不得抗告。
本裁定已於97年10月6日下午5時公告。
中    華    民    國    97    年    10    月    6     日
                              書記官  林玉珊


司法院資訊處製作；財團法人民間司法改革基金會備份。
